臺灣苗栗地方法院刑事判決
111年度訴字第341號
公  訴  人  臺灣苗栗地方檢察署檢察官
被      告  葉亞騏



指定辯護人  鄭晃奇律師(義務辯護)
上列被告因違反毒品危害防制條例案件，經檢察官提起公訴 （1
11年度偵字第1992號），本院判決如下：
    主  文
葉亞騏販賣第三級毒品而混合二種以上之毒品未遂，處有期徒刑
貳年。緩刑伍年，緩刑期間付保護管束，並向指定之政府機關、
政府機構、行政法人、社區或其他符合公益目的之機構或團體，
提供貳佰小時之義務勞務，及接受法治教育貳場次。
扣案之毒品咖啡包伍拾包及OPPO廠牌手機壹支（含門號00000000
00號SIM卡壹張）均沒收。　　
　　犯罪事實
一、葉亞騏明知4-甲基甲基卡西酮、甲基-N,N-二甲基卡西酮，
    均屬毒品危害防制條例第2條第2項第3款所列管之第三級毒
    品，依法不得販賣，竟基於販賣第三級毒品而混合4-甲基甲
    基卡西酮、甲基-N,N-二甲基卡西酮二種以上毒品以營利之
    犯意，以其持用之OPPO廠牌手機（搭配門號0000000000號SI
    M卡）上網，並以通訊軟體Telegram帳號暱稱「浪子」，散
    布「浪子（營業中）、提神用品，讓你精神百倍、放鬆飲品
    ，休息的好朋友、香味菸品，讓你一直857」等販賣毒品訊
    息，經警方執行網路巡邏發現上開訊息後，苗栗縣警察局員
    警遂於民國111年1月23日，以暱稱「水煎包」佯稱是買家與
    葉亞騏聯繫毒品交易事項，雙方達成以新臺幣(下同)1萬8,5
    00元交易含有第三級毒品4-甲基甲基卡西酮、甲基-N,N-二
    甲基卡西酮成分之咖啡包(下稱毒品咖啡包)50包之合意後，
    葉亞騏隨即於111年2月23日15時6分許，駕駛車牌號碼0000-
    00號自用小客車在苗栗縣○○市○○路000號前，與喬裝買家之
    員警碰面，經員警表明身分將葉亞騏逮捕而未遂，警方並執
    行附帶搜索，在其上開小客車左側置物架扣得毒品咖啡包50
    包（總毛重272.34公克）、OPPO廠牌手機1支（含門號00000
    00000號SIM卡1張），而查獲上情
二、案經臺灣苗栗地方檢察署檢察官指揮苗栗縣警察局調查後移
    送該署檢察官偵查起訴。
    理  由
一、本判決所引用被告葉亞騏(下稱被告)以外之人於審判外之言
    詞或書面陳述，業經本院於審判程序對當事人提示並告以要
    旨，檢察官、被告及辯護人均未就其證據能力聲明異議（見
    本院卷第51、103至105頁），應認已獲一致同意作為證據，
    本院審酌相關陳述作成時之情況，尚無違法或證明力明顯過
    低之瑕疵，與本案待證事實復具有相當關連性，認為適當，
    不論該等傳聞證據是否具備刑事訴訟法第159條之1至第159
    條之4所定情形，依同法第159條之5第1項規定，均得作為證
    據。至以下認定犯罪事實所憑之非供述證據，均無違反法定
    程序而取得之情形，依刑事訴訟法第158條之4反面規定，自
    得作為本案證據使用。' 
二、認定犯罪事實所憑之證據及理由：
  ㈠上揭犯罪事實，業據被告於警詢、偵訊、本院準備程序及審
    理時坦承不諱（見偵卷第23至36、137、139頁，本院卷第51
    、106、107頁），並有通訊軟體Telegram「偏門交流群」截
    圖照片、警方與被告雙方對話截圖照片、語音通話譯文、苗
    栗縣警察局搜索扣押筆錄、扣押物品目錄表、衛生福利部草
    屯療養院111年3月10日草療鑑字第1110300019號鑑定書各1
    份，及查獲現場照片7張在卷可參(見偵卷第37至57、109至1
    15頁)，另有毒品咖啡包50包（總毛重272.34公克）、OPPO
    廠牌手機1支（含門號0000000000號SIM卡1張）扣案可資佐
    證，足證被告之自白與事實相符，應堪採信。
  ㈡按販賣毒品之所謂販賣行為，係行為人基於營利之目的，而 
    販入或賣出毒品而言。販賣毒品者，其主觀上須有營利之意
     圖，且客觀上有販賣之行為，即足構成，至於實際上是否
    已 經獲利，則非所問。而販賣毒品既係違法行為，非可公
    然為 之，亦無公定價格，係可任意分裝增減份量，且每次
    買賣之 價格、數量，亦隨時依雙方之關係深淺、資力、需
    求量、對 行情之認知、來源是否充裕、查緝是否嚴緊、購
    買者被查獲 時供述購買對象之可能風險之評估等因素，而
    異其標準，機 動調整，非可一概論之。查被告於警詢時供
    稱：這次交易成功我可以從中賺取5,000元差價等語（見偵
    卷第29頁），足徵被告主觀上確有營利之意圖。
  ㈢綜上，本案事證明確，被告犯行洵堪認定，應依法論科。
三、論罪科刑部分：
  ㈠按刑事偵查技術上所謂之「釣魚偵查」，係指對於原已犯罪
    或具有犯罪故意之人，以設計引誘之方式，使其暴露犯罪事
    證，而加以逮捕或偵辦而言，此純屬偵查犯罪技巧之範疇，
    並未違反憲法對於基本人權之保障，且於公共利益之維護有
    其必要性存在，故依「釣魚」方式所蒐集之證據資料，原則
    上非無證據能力。而所謂「陷害教唆」，則指行為人原不具
    犯罪之故意，純因司法警察之設計教唆，始萌生犯意，進而
    實行犯罪構成要件之行為者而言，因係以引誘或教唆犯罪之
    不正當手段，使原無犯罪故意之人因而萌生犯意，實行犯罪
    行為，再進而蒐集其犯罪之證據，予以逮捕偵辦，此種誘人
    犯罪之手段顯已違反憲法對於基本人權之保障，且已逾越偵
    查犯罪之必要程度，對於公共利益之維護並無意義，其因此
    所取得之證據資料，應不具有證據能力。又於俗稱「釣魚」
    或「誘捕偵查」之情形，因毒品買者為協助警察辦案佯稱購
    買，而將販賣者誘出以求人贓俱獲，因其無實際買受之真意
    ，且在警察監視之下伺機逮捕，事實上亦不能真正完成買賣
    ，則該次行為，僅能論以販賣未遂（最高法院93年度台上字
    第1159號判決、100年度台上字第4498號判決、85年度第4次
    刑庭會議決議意旨參照）。經查：被告在Telegram中公開張
    貼販毒相關訊息，經警方喬裝買家與被告聯繫交易，被告抵
    達約定地點進行交易時，因員警並無買受毒品之真意，實際
    上不能真正完成交易，被告應屬已著手於販賣行為而未遂。
  ㈡核被告所為，係犯毒品危害防制條例第9條第3項、第4條第6
    項、第3項之販賣第三級毒品而混合二種以上之毒品未遂罪
    。被告因販賣而持有第三級毒品部分，並無證據證明純質淨
    重超過5公克以上，是不成立毒品危害防制條例第11條第5項
    之持有第三級毒品純質淨重5公克以上罪。
  ㈢刑之加重減輕：
　1.被告犯販賣第三級毒品而混合二種以上之毒品未遂罪，應依
    毒品危害防制條例第9條第3項之規定，除適用其中最高級別
    即販賣第三級毒品之法定刑外，並加重其刑。又被告已著手
    於販賣第三級毒品而混合二種以上之毒品行為之實行，惟佯
    裝買家之警員自始並無向被告購毒之真意，而未生交易成功
    之既遂結果，屬未遂犯，爰依刑法第25條第2項規定，按既
    遂犯之刑減輕其刑。另按毒品危害防制條例第17條第2項規
    定：「犯第4條至第8條之罪於偵查及歷次審判中均自白者，
    減輕其刑。」，就販賣第三級毒品而混合二種以上之毒品罪
    ，其本質上亦為販賣毒品罪，自有毒品危害防制條例第17條
    第2項之適用。被告於偵查及審判中均自白本案販賣第三級
    毒品而混合二種以上之毒品未遂犯行，應依上開規定減輕其
    刑，又因併有上開加重、減輕事由，應先加重後遞減輕其刑
    。
　2.按犯第4條至第8條、第10條獲第11條之罪，供出毒品來源，
    因而查獲其他正犯或共犯者，減輕或免除其刑，毒品危害防
    制條例第17條第1項定有明文。而所謂「供出毒品來源」，
    係指犯該條例所定各罪之人，供出其所犯各罪該次犯行之毒
    品來源而言。亦即須所供出之毒品來源，與其被訴之各該違
    反毒品危害防制條例犯行有直接關聯者，始得適用上開規定
    減免其刑，並非漫無限制。倘被告所犯同條項所列之罪之犯
    罪時間，在時序上較早於該正犯或共犯供應毒品之時間， 
    即令該正犯或共犯確因被告之供出而被查獲；或其時序雖較
     晚於該正犯或正犯供應毒品之時間，惟其被查獲之案情與
    被 告自己所犯同條項所列之罪之毒品來源無關，均仍不符
    該條 項減、免其刑之規定（最高法院110年度台上字第1870
    號判決意旨參照）。辯護人雖為被告主張其供出本案販毒上
    游等語，查被告為本案犯行後，固有配合員警偵辦而供出販
    毒者，此有臺灣苗栗地方檢察署111年8月18日苗檢松月111
    偵1992字第1119020206號函在卷可參(見本院卷第67頁)，然
    被告所供出相關販賣毒品案件之犯罪時間為111年3月28日，
    晚於本案犯罪時間(即111年2月23日)，且係經員警誘捕偵查
    ，販賣對象並非被告，此有臺灣苗栗地方檢察署111年度偵
    字第2824號、111年度偵字第4301號起訴書1份在卷可參(見
    本院卷第69至71頁)，揆諸上開說明，被告尚無從適用毒品
    危害防制條例第17條第1項之規定減輕或免除刑責。
  3.按刑法第59條所規定之酌量減輕其刑，係裁判上之減輕，必
    以犯罪之情狀可憫恕，認為宣告法定最低度之刑猶嫌過重者
    ，始有其適用。如別有法定減輕之事由，應先依法定減輕 
    事由減輕其刑後，科以最低刑度，猶嫌過重時，始得為之（
     最高法院99年度台上字第5999號、100年度台上字第744號
    判決意旨參照）。又刑法第59條規定犯罪之情狀可憫恕者，
    得酌量減輕其刑，其所謂「犯罪之情狀」，與同法第57條規
    定科刑時應審酌之一切情狀，並非截然不同之領域，於裁判
    上酌減其刑時，應就犯罪一切情狀（包括第57條所列舉之10
    款事項），予以全盤考量，審酌其犯罪有無可憫恕之事由（
    即有無特殊之原因與環境，在客觀上足以引起一般同情，以
    及宣告法定低度刑，是否猶嫌過重等等），以為判斷（最高
    法院95年度台上字第6157號判決意旨參照）。查被告所涉上
    揭犯行，經依毒品危害防制條例第9條第3項規定加重其刑，
    並依刑法第25條第2項及毒品危害防制條例第17條第2項規定
    遞減輕其刑後，可量處之最低度刑為有期徒刑1年10月，衡
    諸扣案之毒品咖啡包數量已達50包，對社會秩序之危害非微
    ，尚難認被告本案所為犯行，有何客觀上足以引起一般同情
    ，而有情輕法重或情堪憫恕、科以最低度刑仍嫌過重之情況
    ，自無再依刑法第59條規定酌量減輕其刑之餘地。
　㈣爰審酌被告前有施用毒品之緩起訴處分紀錄，此有臺灣高等
    法院被告前案紀錄表1份在卷可參，素行難稱良好，其竟仍
    漠視法律規定及國家嚴厲查禁毒品之政策，犯下本案犯行，
    且攜帶前往交易之毒品咖啡包數量達50包，對國民身心健康
    及社會秩序危害非輕，所為實不足取，兼衡被告就其犯行自
    始坦承不諱，犯後積極配合檢警供出並查獲其他販毒者，業
    如前述，雖不符合毒品危害防制條例第17條第1項減刑之規
    定，然已足見其悔改之心，暨被告於本院審理中自陳智識程
    度為高中肄業、從事服務業、月收入3萬7千元、須扶養1名6
    歲子女之生活狀況等一切情狀，量處如主文所示之刑。
  ㈤被告前未曾因故意犯罪受有期徒刑以上刑之宣告，有前揭臺 
    灣高等法院被告前案紀錄表可參，其因一時失慮，觸犯刑章
     ，於犯後始終均坦承犯行，已見悔悟，經此偵審程序及罪
    刑 宣告之教訓，理當知所警惕，應無再犯之虞，本院因認
    其所 受宣告之刑以暫不執行為適當，爰依刑法第74條第1項
    第1款規定，併予宣告緩刑5年，以勵自新。並為確保被告能
    記取教訓並建立尊重法治之正確觀念，本院認仍有課予一定
    負擔之必要，爰依刑法第74條第2項第5、8款之規定，命被
    告應向執行檢察官指定之政府機關、政府機構、行政法人、
    社區或其他符合公益目的之機構或團體，提供200小時之義
    務務，暨接受2場次之法治教育課程，併依刑法第93條第1項
    第2款之規定，諭知於緩刑期間付保護管束。倘被告有違反
    上開負擔情節重大，足認原宣告之緩刑難收其預期效果，而
    有執行刑罰之必要，依刑法第75條之1第1項第4款規定，得
    撤銷緩刑之宣告，併予敘明。
  ㈥沒收：
  1.扣案毒品咖啡包50包(含有第三級毒品4-甲基甲基卡西酮、
    甲基-N,N-二甲基卡西酮，總毛重272.34公克)，係經查獲之
    第三級毒品，有上開衛生福利部草屯療養院鑑驗書在卷可參
    ，係被告為本案犯行遭查扣之違禁物，應依刑法第38條第1
    項之規定，於被告犯行所諭知主文項下宣告沒收。另包裝上
    開毒品之外包裝袋，因與其上所殘留之毒品難以析離，且無
    析離之實益與必要，應視同違禁物，一併沒收之。至送驗耗
    損部分之毒品因已滅失，爰不另宣告沒收。
  2.按犯第4條之罪者，其供犯罪所用之物，不問屬於犯罪行為
    人與否，均沒收之，毒品危害防制條例第19條第1項定有明
    文。扣案之OPPO廠牌手機1支（含門號0000000000號SIM卡1
    張），係供被告刊登訊息及與買家聯絡以遂行販賣第三級毒
    品犯行所用之物，業據被告於本院審理時供述明確（本院卷
    第105頁），不問屬於被告與否，應依毒品危害防制條例第1
    9條第1項諭知沒收。
　3.另扣案之晶體10包(鑑驗其中1包，未檢出毒品成分，見偵卷
    第185頁)、吸食器1組、電子磅秤1個，尚無證據證明與被告
    上開犯行有關，爰不另為沒收之諭知。
據上論斷，應依刑事訴訟法第299條第1項前段，毒品危害防制條
例第4條第3項、第6項、第9條第3項、第17條第2項、第19條第1
項，刑法第11條、第25條第2項、第74條第1項第1款、第2項第5
款、第8款、第93條第1項第2款、第38條第1項，判決如主文。
本案經檢察官黃棋安提起公訴，檢察官楊岳都到庭執行職務。
中　　華　　民　　國　  111 　　年　　12 　月　　13 　日
                  刑事第三庭  審判長法　官　羅貞元
　　　　　　　　　
   　　                             法　官　申惟中
　　　　　　　　　　　　　　　　　　
　　                                法　官  郭世顏
以上正本證明與原本無異。　　　　　　　　　　　　　　　　
如不服本判決應於收受判決後20日內向本院提出上訴書狀，並應
敘述具體理由。其未敘述上訴理由者，應於上訴期間屆滿後20日
內向本院補提理由書(均須按他造當事人之人數附繕本)「切勿逕
送上級法院」。
　　　　　　　　　　　　　　　　　　書記官  呂  彧
中　　華　　民　　國　　111 　年　　12　　月　　13　　日

附錄本案論罪法條：
毒品危害防制條例第4條
製造、運輸、販賣第一級毒品者，處死刑或無期徒刑；處無期徒
刑者，得併科新臺幣3千萬元以下罰金。
製造、運輸、販賣第二級毒品者，處無期徒刑或10年以上有期徒
刑，得併科新臺幣1千5百萬元以下罰金。
製造、運輸、販賣第三級毒品者，處7年以上有期徒刑，得併科
新臺幣1千萬元以下罰金。
製造、運輸、販賣第四級毒品者，處5年以上12年以下有期徒刑
，得併科新臺幣5百萬元以下罰金。
製造、運輸、販賣專供製造或施用毒品之器具者，處1年以上7年
以下有期徒刑，得併科新臺幣1百50萬元以下罰金。
前五項之未遂犯罰之。